【裁判字號】    95,訴,1424
【裁判日期】    950831
【裁判案由】    毒品危害防制條例
【裁判全文】
臺灣高雄地方法院刑事判決              95年度訴字第1424號
公  訴  人  臺灣高雄地方法院檢察署檢察官
被      告  甲○○
上列被告因毒品危害防制條例案件，經檢察官提起公訴（95年度
毒偵字第2686號）及移送併案審理（95年度毒偵字第5126號），
嗣因被告於準備程序中就被訴事實為有罪之陳述，經詢問檢察官
、被告意見後，合議庭乃裁定由受命法官獨任改行簡式審判程序
判決如下：
    主  文
甲○○連續施用第一級毒品，累犯，處有期徒刑拾壹月；扣案海
洛因貳包（不含包裝袋，淨重各為零點零壹公克、零點零肆公克
），均沒收銷燬之；扣案包裝袋伍個，均沒收之。又施用第二級
毒品，累犯，處有期徒刑伍月。應執行有期徒刑壹年貳月；扣案
海洛因貳包（不含包裝袋，淨重各為零點零壹公克、零點零肆公
克），均沒收銷燬之；扣案包裝袋伍個，均沒收之。
    事  實
一、甲○○前因毒品危害防制條例案件，於民國91年1 月31日經
    本院以90年度訴字第2786號判決判處應執行有期徒刑1 年，
    因未上訴而確定，嗣於93年5 月28日縮短刑期假釋出監，至
    93年5 月31日止，因未撤銷假釋，所處有期徒刑視為執行完
    畢。
二、甲○○前因施用毒品案件，經臺灣臺南地方法院以89年度毒
    聲字第3695號裁定送觀察勒戒後，因無繼續施用毒品傾向，
    於90年2 月27日執行完畢釋放。詎仍不知戒絕，於觀察勒戒
    執行完畢後5 年內，除基於施用第一級毒品海洛因之概括犯
    意，自94年7 月中旬某日起至95年6 月16日上午9 時止，在
    高雄縣燕巢鄉○○村○○街45號住處內，以將第一級毒品海
    洛因置於香菸內，再以火點燃香菸施用之方式，平均每1 至
    2 天施用1 次，連續施用第一級毒品海洛因多次。復基於第
    二級毒品甲基安非他命之犯意，於95年3 月4 日採尿時起回
    溯24小時內某時，在上址，以將第二級毒品甲基安非他命置
    於吸食器內，再以火燒烤，吸食霧化氣體等方式，施用第二
    級毒品甲基安非他命1 次。嗣於(一)95年3 月4 日21時20分許
    ，在高雄縣燕巢鄉○○路278 巷23號旁空地，為警查獲，當
    場扣得海洛因1 包（含包裝袋，淨重0.01公克，其中包裝袋
    為甲○○所有供施用第一級毒品海洛因所用之物）、甲○○
    所有供預備施用海洛因所用之包裝袋3 個。(二)於95年6 月16
    日上午10時45分許，在高雄縣燕巢鄉○○村○○巷○○道路
    旁，為警查獲，當場扣得海洛因1 包（含包裝袋，淨重0.04
    公克，其中包裝袋為甲○○所有供施用第一級毒品海洛因所
    用之物）。經分別採集其尿液送驗後，查知上情。
三、案經高雄市政府警察局左營分局報告臺灣高雄地方法院檢察
    署檢察官偵查起訴及移送併案審理。
    理  由
一、本件被告甲○○所犯係死刑、無期徒刑、最輕本刑為3 年以
    上有期徒刑以外之罪，其於準備程序中就被訴事實為有罪之
    陳述，經本院告知簡式審判程序之旨，並聽取公訴人及被告
    之意見後，合議庭裁定由受命法官獨任進行簡式審判程序，
    合先敘明。
二、右揭犯罪事實，業據被告甲○○於本院審理時坦白承認（詳
    本院卷第66頁）。而被告2 次被查獲後，經採集其尿液送高
    雄市立凱旋醫院、臺灣檢驗科技股份有限公司鑑驗，結果分
    呈嗎啡、甲基安非他命陽性反應（係以GC／MS方式檢驗），
    有高雄市立凱旋醫院95年3 月16日、臺灣檢驗科技股份有限
    公司95年6 月28日濫用藥物尿液檢驗報告附卷可佐（詳偵查
    卷第25頁、併案偵查卷第45頁）。而扣案如事實欄所示之海
    洛因2 包（不含包裝袋），經送驗後，確含有海洛因成分，
    亦有法務部調查局95年4 月26日調科壹字第220023002 號、
    95年7 月13日調科壹字第220023720 號鑑定通知書附卷可參
    （詳併案偵查卷第46頁、本院卷第14頁）。爰審酌(一)氣相層
    析質譜儀（GC／MS）乃目前就藥物篩檢結果必須進一步確認
    時最常採用之確認方法，因此在良好的操作條件之下，以氣
    象層析質譜儀作藥物及其代謝物之定性及定量分析，幾乎不
    會有偽陽性反應產生，業經行政院國軍退除役官輔導委員會
    台北榮民總醫院於83年4 月7 日以（83）北總內字第0305 9
    號函示明確。(二)又海洛因係嗎啡經化學合成之半人工合成品
    ，毒性倍於嗎啡，其經吸食或施打入人體，經新陳代謝作用
    又分解成嗎啡，故海洛因在進入人體後，均以嗎啡型態排於
    尿液中，故於吸食或施打海洛因者尿液中，可檢出嗎啡陽性
    反應，業經憲兵司令部80年5 月7 日以（80）鑑驗字第17
    46號函示明確。(三)而甲基安非他命經口服投與後約百分之70
    於24小時內自尿中排出，約百分之90於96小時內自尿中排出
    ，且甲基安非他命成分之檢出與其投與方式、投與量、個人
    體質、採尿時間與檢測儀器之精密度等諸多方式有關，因此
    僅憑尿液中呈甲基安非他命陽性反應，並無法確實推算吸食
    時間距採集時間之長短，惟依上述資料推斷，最長不會超過
    4 日即96小時，亦經行政院衛生署藥物食品檢驗局81年2 月
    8 日81藥檢一字第001156號函示明確。從而，被告尿液經以
    氣相層析質譜儀鑑驗後，結果呈嗎啡及甲基安非他命陽性反
    應，已如前述，是依前開函示意旨，被告自白核與事實相符
    ，其施用第一級毒品海洛因多次、施用第二級毒品甲基安非
    他命1 次之犯行，均堪以認定。
三、論罪科刑部分：
  (一)按犯毒品危害防制條例第10條之罪，經觀察、勒戒後，認無
    繼續施用毒品之傾向，應即釋放，並為不起訴處分；認有繼
    續施用毒品之傾向者，應由檢察官聲請法院裁定令入戒治處
    所施以強制戒治，至無繼續戒治之必要，強制戒治期滿，應
    即釋放，由檢察官為不起訴處分。經觀察勒戒、強制戒治執
    行完畢釋放後，5 年內再犯第10條之罪，依92年1 月9 日修
    正施行之毒品危害防制條例第23條第2 項規定意旨，應由檢
    察官偵查起訴。
  (二)查被告前因施用毒品案件，經臺灣臺南地方法院以89年度毒
    聲字第3695號裁定送觀察勒戒後，因無繼續施用毒品傾向，
    於90年2 月27日執行完畢釋放等情，有臺灣高雄地方法院檢
    察署刑案資料查註紀錄表、臺灣高等法院被告前案紀錄表及
    臺灣高雄地方法院被告院內索引卡紀錄表可證。因被告於觀
    察勒戒執行完畢釋放後，5 年內再犯毒品危害防制條例第10
    條之罪，依前開說明，仍應依法論科。
  (三)另海洛因、甲基安非他命為毒品危害防制條例所稱之第一級
    毒品、第二級毒品，此觀諸該條例第2 條第2 項第1 款、第
    2 款甚明，被告施用上開毒品，核其所為，係違反毒品危害
    防制條例第10條第1 項施用第一級毒品罪及同條第2 項施用
    第二級毒品罪。被告施用第一級毒品多次，時間緊接，方法
    相同，所犯又屬構成要件相同之罪名，顯係基於概括犯意反
    覆為之，應依廢止前刑法連續犯之規定論以一罪，並加重其
    刑。被告施用第一級毒品、第二級毒品前持有第一級毒品、
    第二級毒品之行為，本應各論以持有之罪，惟各該次持有毒
    品之低度行為均為其後施用毒品之高度行為所吸收，不另論
    罪。又被告前因毒品危害防制條例案件，於91年1 月31日經
    本院以90年度訴字第2786號判決判處應執行有期徒刑1 年，
    因未上訴而確定，嗣於93年5 月28日縮短刑期假釋出監，至
    93年5 月31日止，因未撤銷假釋，所處有期徒刑視為執行完
    畢之事實，有上開前案紀錄表可參，其受有期徒刑執行完畢
    後5 年內，再犯有期徒刑以上之本罪，均為累犯，應各依修
    正前刑法第47條之規定，加重其刑，施用第一級毒品部分，
    並依法遞加之。被告所犯上開二罪，犯意各別，行為互殊，
    應分論併罰之。【被告行為後，刑法及刑法施行法業於94
    年2 月2 日經總統以華總一義字第0940 0014901號令修正公
    布，並於95年7 月1 日施行（下稱新刑法，修正前刑法下稱
    舊刑法），參酌最高法院95年5 月23日刑事庭第8 次會議決
    議，新刑法第2 條第1 項之規定，係規範行為後法律變更所
    生新舊法律比較適用之準據法，於新刑法施行後，應適用新
    刑法第2 條第1 項之規定，為「從舊從輕」之比較。另於比
    較時應就罪刑有關之共犯、未遂犯、想像競合犯、牽連犯、
    連續犯、結合犯，以及累犯加重、自首減輕暨其他法定加減
    原因（如身分加減）與加減比例等一切情形，本於統一性及
    整體性原則，綜其全部罪刑之結果而為比較。本院審酌：(一)
    連續犯部分：被告行為後，刑法第56條連續犯之規定，業已
    修正刪除，並於95年7 月1 日施行，則被告之犯行，因行為
    後新法業已刪除連續犯之規定，此刪除雖非犯罪構成要件之
    變更，但顯已影響行為人刑罰之法律效果，自屬法律有變更
    ，依新法第2 條第1 項規定，比較新、舊法之結果，以舊法
    較為有利於行為人。(二)累犯部分：被告於5 年以內再故意犯
    本件有期徒刑以上之罪，不論依修正前之刑法第47條，或修
    正後之刑法第47條第1 項之規定，均構成累犯，對被告而言
    並無有利或不利之情形，自不生新舊法比較之問題。(三)定執
    行刑部分：被告行為後，刑法第51條業已修正公布，並於95
    年7 月1 日施行，修正前刑法第51條規定：「數罪併罰，分
    別宣告其罪之刑，依左列各款定其應執行者：」其中第5 款
    規定：「宣告多數有期徒刑者，於各刑中之最長期以上，各
    刑合併之刑期以下，定其刑期。但不得逾20年。」修正後刑
    法第51條第5 款規定：「宣告多數有期徒刑者，於各刑中之
    最長期以上，各刑合併之刑期以下，定其刑期。但不得逾30
    年。」比較結果，舊刑法較有利於行為人。從而，因本案涉
    及法律變更，且以舊刑法有利於被告，參諸前開最高法院決
    議意旨，依新刑法第2 條第1 項前段規定，自應適用最有利
    於被告之舊刑法，併此敘明】。爰審酌被告經觀察勒戒後，
    均未戒絕毒品，另再施用毒品，顯見其自制力不足，無法擺
    脫毒品，故應藉由刑罰之執行，以收教化之功能，並參以被
    告犯後坦承施用毒品犯行，所犯係自傷行為，尚未害及他人
    ，及被告施用第一級毒品期間近1 年、次數甚多；施用第二
    級毒品1 次等一切情狀，分別量處如主文所示之刑，並定應
    執行刑，以資懲儆。至扣案如主文所示海洛因2 包（不含包
    裝袋），經送驗後，確含有海洛因成分，有法務部調查局前
    開鑑定書可參，因係屬毒品，爰依毒品危害防制條例第18條
    第1 項前段，宣告沒收銷燬之【海洛因送驗如有耗損，因已
    滅失，爰不沒收銷燬之】。又扣案上開海洛因之包裝袋2 個
    部分，因法務部調查局已就毒品、包裝袋分開秤重，則包裝
    袋即無與毒品難以析離之情形，自不得以無法析離之理由，
    將之視為毒品，而併宣告沒收銷燬之，惟因該包裝袋係被告
    所有，且便於包裝毒品，防止毒品逸散，為供施用毒品所用
    之物，應依刑法第38條第1 項第2 款，宣告沒收之。此外，
    其餘扣案包裝袋3 個，亦係被告所有，且係預備供分裝海洛
    因後施用之物（被告僅施用甲基安非他命1 次，卻施用海洛
    因1 次，足認該包裝袋應係預備分裝海洛因後供己施用之物
    ），業據被告自白在卷，應依刑法第38條第1 項第2 款，宣
    告沒收之。
四、移送併案審理（95年度毒偵字第5126號）部分及起訴書所載
    施用第一級毒品以外之其餘施用第一級毒品犯行，因與前開
    起訴論罪科刑部分，具有廢止前刑法連續犯之裁判上一罪關
    係，為起訴效力所及，本院自應併予審究。
據上論斷，應依刑事訴訟法第299條第1項前段、第273 條之1第1
項，毒品危害防制條例第10條第1 項、第2 項、第18條第1 項前
段，刑法第2 條第1 項前段、第11條、廢止前刑法第56條、修正
前刑法第47條、修正前刑法第51條第5 款、第38條第1 項第2 款
，判決如主文。
中    華    民    國    95    年    8     月    31    日
                  刑事第一庭    法  官  方百正
以上正本證明與原本無異。
如不服本判決，應於收受送達後10日內向本院提出上訴書狀。
中    華    民    國    95    年    8     月    31    日
                                書記官  郭素蓉
附錄本判決論罪科刑所依據之法條：
毒品危害防制條例第10條
施用第一級毒品者，處6月以上5年以下有期徒刑。
施用第二級毒品者，處3年以下有期徒刑。


司法院資訊處製作；財團法人民間司法改革基金會備份。
